【裁判字號】    98,消債清,14
【裁判日期】    990331
【裁判案由】    清算事件
【裁判全文】
臺灣臺東地方法院民事裁定            98年度消債清字第14號
聲  請  人  甲○○
代  理  人  吳漢成律師
上列聲請人因消費者債務清理事件聲請清算，本院裁定如下：
    主  文
清算及保全處分之聲請均駁回。
聲請費用由聲請人負擔。
    理  由
一、按本條例所稱消費者，指5 年內未從事營業活動或從事小規
    模營業活動之自然人。前項小規模營業指營業額平均每月新
    臺幣（下同）二十萬元以下者。而債務人不能清償債務或有
    不能清償之虞者，得依本條例所定清算程序，清理其債務；
    債務人對於金融機構因消費借貸、自用住宅借款、信用卡或
    現金卡契約而負債務，在聲請清算前，應提出債權人清冊，
    以書面向最大債權金融機構請求協商債務清償方案，並表明
    共同協商之意旨；債務人於本條例施行前，依中華民國銀行
    公會辦理消費金融案件無擔保債務協商機制，與金融機構成
    立債務協商後，因不可歸責於己之事由致履行顯有重大困難
    者，得聲請清算；消費者債務清理條例（下稱本條例）第 2
    條、第3條、第151條第1項、第5項、第6 項分別定有明文。
    次按聲請更生或清算不合程式或不備其他要件者，法院應以
    裁定駁回之，但其情形可以補正者，法院應定期間先命補正
    ，亦為本條例第8條所明定。
二、聲請人意旨略以：聲請人於民國95年間依銀行公會辦理消費
    金融無擔保債務協商，與最大債權銀行國泰世華商業銀行股
    份有限公司（下稱國泰世華銀行）成立債務協商，約定每月
    還款金額為24,340元，共應償還104 期。因聲請人與配偶李
    康源共同開設文具行，然配偶與公公李木榮均領有殘障手冊
    ，謀生能力有限，故每月所需包括店面租金及家庭生活支出
    ，均仰賴文具行之營業收入，然近年景氣長期低迷，利潤微
    薄，文具行營業收入已不敷支出家庭生活所需，有93年至97
    年營利事業所得稅結算申報書為證，其中甚有營業淨利為負
    數額，實不足清償每月協商還款金額。囿於當時僅有銀行公
    會協商機制，為獲暫時喘息，不得不接受協商條件，實係依
    賴親友資助及兼職，勉強還款至97年6 月而毀諾，嗣聲請人
    雖於97年9 月依個別協商一制性方案，與各銀行成立還款協
    商，亦因收入不足而無法按期還款。另聲請人無擔保或無優
    先權之債務總額未逾1,200 萬元，亦未經法院裁定開始清算
    程序或宣告破產，爰向本院聲請清算等語。
三、聲請人自承於聲請日前5 年內從事營業活動，所從事營業活
    動名稱分別為陽明山商品行及宏得商行。據其陳報，陽明山
    商品行之每月營業額為173,464 元。惟查：觀之聲請人提出
    之陽明山商品行94年至97年度營利事業所得稅結算申報書，
    除94年至96年度之所得期間為全年以外，97年度之所得期間
    則為6 個月，並非整年度。再觀之聲請人之計算式，將上開
    合計僅有3 年半即42個月之帳載結算金額資料合計後，卻除
    以5 年即60個月計算平均每月營業額，足證聲請人對其收入
    有說明不實之情。依正確計算後得出聲請人平均每月營業額
    應為247,806元《 計算式：（1,744,029元＋3,660,852元＋
    2,950,535元＋2,052,456元）÷42 個月＝247,806元。小數
    點以下四捨五入》（見本院卷第6頁、第12-13頁背面）。從
    而，單以陽明山商品行而未計入宏得商品行之平均每月營業
    額以觀，聲請人之平均每月營業額已逾20萬元，核予本條例
    第2條第2項規定之要件不合。揆諸首揭條文之意旨，聲請人
    之主張，洵屬無據，自應駁回其清算之聲請。職是，聲請人
    保全處分之聲請亦失所附麗，應併予駁回。
四、爰裁定如主文。
中    華    民    國    99    年    3     月    31    日
                  民事庭    法      官  傅曉瑄
上為正本係照原本作成
如不服本裁定，應於裁定送達後10日內，以書狀向本院提出抗告
，並繳納抗告費新臺幣1千元
中    華    民    國    99    年    3     月    31    日
                            書  記  官  莊惠如

司法院資訊處製作；財團法人民間司法改革基金會備份。
